臺北高等行政法院裁定
　　　　　　　　　　　　　　　　　　 95年度訴字第01687號
原　　　告　甲○○○
訴訟代理人　丁○○
被　　　告　國家通訊傳播委員會
代　表　人　乙○○
訴訟代理人　己○○
　　　　　　戊○○
被　　　告　交通部電信總局
代　表　人　丙○○
上列當事人間因電信法事件，提起行政訴訟。本院裁定如下：
　　主  文
原告之訴駁回。
訴訟費用由原告負擔。
　　理  由
一、查前交通部電信總局相關業務，業經國家通訊傳播委員會承
    受，自應由該委員會為適法之當事人，原告贅列交通部電信
    總局為被告，核無必要，合先敘明。
二、按「確認行政處分無效之訴訟，須已向原處分機關請求確認
    其無效未被允許，或經請求後於三十日內不為確答者，始得
    提起之。」、「應提起撤銷訴訟，誤為提起確認行政處分無
    效之訴訟，其未經訴願程序者，高等行政法院應以裁定將該
    事件移送於訴願管轄機關，並以行政法院收受訴狀之時，視
    為提起訴願。」行政訴訟法第6 條第2 項、第5 項分別定有
    明文。另按「原告之訴，有左列各款情形之一者，行政法院
    應以裁定駁回之。但其情形可以補正者，審判長應定期間先
    命補正：....九、訴訟標的為確定判決或和解之效力所及者
    。十、起訴不合程式或不備其他要件者。」亦為行政訴訟法
    第107 條第1 項第9 款、第10款所明定。
二、查原告前因違反電信法案件曾受交通部作成3 次之行政處分
    ，分別為：(1)民國（下同）86年12月31日交電(二)字第00368
    號函，處罰鍰新臺幣（下同）10萬元並限期拆除。(2)87年7
    月9 日交電(二)87字第00563 號函，處罰鍰20萬元並限期拆除
    。(3)87年9 月8 日交電(二)87字第00749 號函，處罰鍰30萬元
    並限期拆除。惟原告因接獲法務部行政執行署高雄行政執行
    處以95年1 月23日雄午95電信罰執專字第115 號執行命令，
    始知該執行處受理95年度電信罰執字第114 號至116 號義務
    人沈秋靜如之執行事件，應執行原告60萬元117 元。原告不
    服，提起本件行政訴訟。次查本件原告聲明求為判決確認無
    效之標的，係被告承受其業務之前交通部86年12月31日交電
    （二）字第00368 號函處罰鍰10萬元並限期拆除之處分、87
    年7 月9 日交電（二）87字第563 號函處罰鍰20萬元並限期
    拆除之處分及87年9 月8 日交電（二）87字第749 號函處30
    萬元並限期拆除之處分。其陳述意旨略稱：查本件行政罰款
    乃被告認定原告因違反電信法第58條等相關規定。交通部雖
    曾....函促請限期拆除違法電信器材及繳納罰款，該行文的
    對象為原告，但原告非實際從事本件違反電信法之「行為人
    」，故被告不得依電信法裁罰原告，其處分對象顯有錯誤，
    原告於95年2 月20日亦有發函被告機關，冀求更正該裁罰，
    經被告機關否准，原告爰提起本件確認行政處分無效之訴云
    云。
三、但查原告前就交通部86年12月31日交電（二）字第368 號函
    第1 次處分之同一事實、同一爭點，曾提起訴願，遞遭駁回
    ，而提起行政訴訟，指證非法廣播電台負責人為訴外人吳敏
    ，其非行為人，但經訴願決定及行政法院判決認定原告既將
    電話提供該非法廣播電台使用，則對該電台違法使用無線電
    頻率及發射電波之行為，應負共同行為人之責，而駁回原告
    之訴確定在案，有交通部交訴87字第04943 號訴願決定書、
    行政院台88訴字第03176 號再訴願決定書及改制前行政法院
    89年度判字第725 號判決書附卷可稽，並經本院調閱前開卷
    證查明無誤。雖本件聲明方式與前訴不相同，但其爭點同係
    主張原告非違規行為人云云，而前訴判決維持被告罰鍰並限
    期拆除之處分，乃確認原處分並無原告所指之違法情形，亦
    即確認原處分並無原告以前所指得撤銷之原因，茲原告於提
    起撤銷訴訟敗訴確定後，就同一爭點復提起本件確認86年12
    月31日交電（二）字第368 號處分無效之訴，其現在所指無
    效之原因與以前所指得撤銷之原因乃同一，以前所指得撤銷
    之原因既經前訴判決確認不存在，現在所指為無效之同一原
    因，其實無異於早經前訴加以判決而確認其不存在（最高行
    政法院91年裁字第652 號裁定意旨可資參照）。足見原告此
    部分主張係就同一當事人、同一訴訟標的，復提起其聲明可
    以為前訴所代替之行政訴訟，自為前訴確定判決效力所及，
    依首開說明，難謂合法，應予駁回。
四、再查原告對於交通部87年7 月9 日之第2 次處分於同年7 月
    13日收受送達；87年9 月8 日之第3 次處分於同年9 月18日
    收受送達，有送達回執附卷可憑，原告均未於法定期間對於
    上開第2 次及第3 次處分提起訴願，而告確定，亦為原告訴
    訟代理人所自承，記明在卷。揆諸首揭規定及說明，原告置
    第2 次處分及第3 次處分撤銷訴願、撤銷訴訟之救濟途徑於
    不顧，待該等處分確定後，始於7 、8 年後逕提確認無效之
    訴，且於提起本件確認行政處分無效之訴訟前，並未依行政
    訴訟法第6 條第2 項規定，向被告確認系爭行政處分無效，
    ，顯屬不備起訴要件，應予駁回。雖原告於提起本件確認行
    政處分無效之訴前之95年2 月20日曾向交通部電信總局申請
    更正法務部行政執行署高雄行政執行處95年度電信罰執字第
    114 號至116 號義務人，為被告所否准，然此項申請更正，
    要難視為曾提請確認行政處分無效，要無疑義。又前揭第2
    次處分及第3 次處分分別作成於87年7 月9 日及9 月8 日，
    且均合法送達，已如前述，而原告向本院提起本件確認行政
    處分無效之訴係95年5 月19日，上開處分已逾30日訴願之法
    定期間，本院要無依行政訴訟法第6 條第5 項為移轉管轄之
    必要，併此敘明。
五、綜合上述，原告對於交通部第1 次處分所提確認無效之訴，
    為之前確定之撤銷訴訟判決效力所及；第2 次及第3 次處分
    則捨撤銷訴訟之正當途徑，而逕提確認無效之訴，且於起訴
    前未向被告確認其無效，違反提起確認訴訟之必備要件，分
    別有行政訴訟法第107 條第1 項第9 款及第10款後段規定之
    情形，其訴為不合法，自應駁回。又贅列交通部電信總局為
    被告，已如前述，其非適格之當事人，應併予駁回。
六、據上論結，本件原告之訴為不合法，爰依行政訴訟法第107
    條第1 項第9 款、第10款、第104 條、民事訴訟法第95條、
    第78條，裁定如主文。
中　　華　　民　　國　　96　　年　　1　　 月　　23　　日
                         第六庭審判長法  官　林　文　舟
                                     法  官　陳　鴻　斌
                                     法  官　闕　銘　富
上為正本係照原本作成。
如不服本裁定，應於送達後10日內向本院提出抗告狀（須按他造
人數附繕本）。
中　　華　　民　　國　　96　　年　　1　　 月　　23　　日
           　　　　　　　　          書記官  孫　筱　晴
